臺灣臺北地方法院刑事判決　　　　　　　　　　　　九十一年度易更(一)字第三號
　　公　訴　人　臺灣基隆地方法院檢察署檢察官
　　被　　　告　甲○○
　　　　　　　　丁○○
右列被告等因侵占案件，經檢察官提起公訴（九十年偵字第四二三七號、九十年度偵
續字第四八號），本院判決如左：
    主  文
甲○○、丁○○均無罪。
    理  由
一、公訴意旨略以：被告甲○○與乙○○原係男女朋友，民國九十年二月中旬某日，
    乙○○透過甲○○委託被告丁○○，向位於板橋市○○路○段四八六號十樓之二
    之「永盛徵信社」催討新台幣（下同）二萬五千元之債權，且約定被告甲○○、
    丁○○之報酬各為二千五百元，被告甲○○並書寫由乙○○簽名、蓋手印之授權
    丁○○處理上開二萬五千元債權之授權書及乙○○繳錢給「永盛徵信社」之收據
    各一紙交付丁○○。嗣於同年月十九日，被告丁○○向「永盛徵信社」收取二萬
    五千元之債款後並未返還，被告甲○○、丁○○竟共同意圖為自已不法之所有，
    基於侵占之犯意聯絡，由丁○○將已收取之上開二萬五千元交付被告甲○○，被
    告甲○○再將上開二萬五千中之五千元給予被告丁○○，均拒不返還乙○○，因
    認被告甲○○、丁○○所為係共犯刑法第三百三十五條第一項之侵占罪嫌云云。
二、公訴人認被告甲○○、丁○○有侵占犯行，無非以右揭事實業經告訴人乙○○指
    述明確，並有證人丙○證詞及告訴人授權被告丁○○之授權書一紙在卷可稽，為
    其論據。
三、按犯罪事實應依證據認定之，無證據不得推定其犯罪事實，又不能證明被告犯罪
    應諭知無罪之判決，刑事訴訟法第一百五十四條、第三百零一條第一項分別訂有
    明文。次按事實之認定，應憑證據，如未能發現相當之證據，或證據不足以證明
    ，自不能以推測或擬制之方法，而為裁判之基礎（最高法院四十年臺上字第八六
    號判例參照）。再告訴人本以使被告受刑事訴追為目的，故其陳述是否與事實相
    符，自應調查其他證據，以資審認，苟其所為攻擊之詞，尚有瑕疵，則此瑕疵未
    予究明之前，即不能遽採為斷罪之基礎（最高法院六十九年臺上字第一五三一號
    判例參照）。按認定犯罪之事實，所憑之證據，雖不以直接證據為限，間接證據
    亦包括在內；然而無論間接或直接證據，其為訴訟上之證明，需於通常一般之人
    均不致有所懷疑，而得確信其為真實之程度者，始得據為有罪之認定，倘其證明
    尚未達到此一程度，而有合理之懷疑存在，無從使事實審法院得為有罪之確信時
    ，即應由法院諭知被告無罪之判決（最高法院七十六年度台上字第四九八六判例
    參照）。又侵占罪係以意圖為自己或第三人不法之所有，而侵占自己持有他人之
    物為構成要件，刑法第三百三十五條定有明文。
四、訊據被告甲○○坦承替告訴人乙○○委託被告丁○○向「永盛徵信社」催討上開
    二萬五千元之債權；被告丁○○坦承告訴人經由被告甲○○委託其向「永盛徵信
    社」催討上開二萬五千元債權，其可從中抽取佣金五千元，且已向「永盛徵信社
    」收取上開二萬五千元之債款，但均矢口否認有侵占之犯行，被告甲○○辯稱：
    其與告訴人在一起生活（按指同居），該筆債權是其介紹胡潔玲委託被告丁○○
    去收款，之後丁○○收取款項扣除其佣金後，已經返還給胡潔玲等語，被告丁○○辯稱：其受胡潔玲之委託去向「永盛徵信社」催討欠款，經收取後已經扣除佣
    金五千元，將所餘二萬元均交給胡潔玲等語。經查：告訴人於本院調查時陳稱：
    （問被告丁○○收到款後有無將錢交給你？）有；其與被告甲○○生活在一起，
    其等已經達成和解，錢也還了，其不願再告被告二人了等語。證人丙○雖於本院
    調查時證稱：其親耳聽到被告丁○○說二萬五千元已經收到，被告丁○○拿五千
    元、被告甲○○拿二萬元，胡潔玲則對其說錢其沒有拿到云云，證人丙○上開證
    詞係於本院審判外聽聞而得，為傳聞證據，此一證詞有關丁○○收款後是否有交
    予胡潔玲之事情又與上開被告之辯詞、告訴人之陳述均不相符，尚不能採為不利
    被告等之證據。按受任人因處理委任事務，所收取之金錢、物品及孳息，應交付
    於委任人，民法第五百四十一條第一項定有明文。本件被告丁○○於收取債款後
    已經將收取之款項交給胡潔玲，所為與侵占罪之構成要件不合，復查無其他積極
    之證據足認被告丁○○有侵占犯行，自應為無罪判決之諭知，又被告甲○○並未
    收取債款，事後又未分得金錢，不能證明被告丁○○有侵占犯罪已如前述，自不
    能論被告甲○○與被告丁○○係共犯侵占罪，故被告二人均應為無罪判決之諭知
    。
據上論斷，應依刑事訴訟法第三百零一條第一項，判決如主文。
本案經檢察官陳佳秀到庭執行職務
中    華    民    國      九十一        年      十一    月    十二      日
                                      臺灣臺北地方法院刑事第九庭
                                          法  官  王  綽  光
右正本證明與原本無異。
如不服本判決，應於判決送達後十日內向本院提出上訴狀(應抄附繕本)。告訴人
或被害人如對於本判決不服者，應具備理由請求檢察官上訴，其上訴期間之計算
係以檢察官收受判決正本之日期為準。
                                          書記官  潘  惠  梅
中    華    民    國      九十一        年      十一    月    十三      日
